---
title: "Intro to R"
output: html_notebook
editor_options: 
  chunk_output_type: inline
---
# ¿Qué objetos se pueden usar en R?

Se puede usar R como calculador:
```{r}
3 + 5
```

Se puede guardar este resultado para usar más adelante:
```{r}
altura <- 3+5 # hablar del operador de asignación
            # atajo de teclado: alt + - // option + -
altura
```
Se puede construir objetos con distintos contenidos:
```{r}
base <- 25
letra <- "a" # hablar de nombres posibles (buenas prácticas)
             # nombres reservados (for, if, else, etc)
```

Diferencia entre objetos y variables: acá sinónimos, pero no siempre.

Podemos hacer cálculos con objetos:
```{r}
area <- base * altura

# cambio el valor de base
base <- 30 # ¿qué pasará con "area"? si no lo vuelvo a correr, nada
```

# Comentarios: numeral # , command+shift+c para comentar una línea o seleccionar

# Funciones y argumentos:
* códigos predefinidos para usar en secuencias más complejas (permite automatizar)
* algunas nativas de R, otras definidas por usuario, otras importadas de paquetes
* tienen argumentos y devuelven valores

Ejemplo: raiz cuadrada
```{r}
sqrt(7987985)
sqrt(area)
raiz <- sqrt(area) # muchos valores distintos, conjuntos de datos, datasets, etc
```

Distintos argumentos (chequear documentación)
Argumentos obligatorios, otros definidos por default

Ejemplo: redondeo
```{r}
round(raiz) # por default, redondea a dígitos enteros
?round
args(round)
round(raiz, digits = 2)
round(raiz, 2) # orden predefinido, no necesito definir argumentos
round(digits = 2, raiz) # invierto orden, defino argumentos
```

# Vectores y tipos de datos

Vector: compuesto por una serie de valores (números o caracteres)
concatenamos los valores con "c()"
ejemplo
```{r}
num_impares <- c(1, 3, 5, 7) # números
num_impares

equipos <- c("almagro", "chacarita", "paternal") #caracteres
                  # acá lo importante son las comillas, porque si no
                  # R pensaría que son objetos y los buscaría en el entorno y tiraría un error
equipos
```

Para inspeccionar los contenidos de un vector:
```{r}
length(equipos) # cantidad de elementos
typeof(equipos) # tipo de objeto
str(equipos) # estructura del objeto y de sus elementos
```

Si necesito seguir agregando elementos:
```{r}
equipos <- c(equipos, "comunicaciones")
equipos <- c("dock_sud", equipos) # explicar orden
```

Vector atómico: un vector de un solo tipo.
Tipos: caracter, numérico (o doble), lógico, integral, complejo y raw (crudo?)

Otros tipos de estructuras de datos: listas, matrices, data frames, factores y arrays.

?? Ejercicio

# Creando un subconjunto de vectores

Necesito solo algunos equipos:
```{r}
equipos[2] # el segundo
equipos[c(2, 3)] # segundo y tercero
```

Puedo repetir los índices para crear un objeto con más elementos:
```{r}
mas_equipos <- equipos[c(2,3,2,3,2,3)]
```
Ojo: en R los índices empiezan en 1 (no en 0 como en otros lenguajes)

# Subconjuntos condicionales

Podemos seleccionar elementos con un vector lógico:
```{r}
pares <- c(2, 4, 6, 8, 10)
pares[c(TRUE, FALSE, TRUE, TRUE, FALSE)]

# con condiciones
pares > 4 # cuáles cumplen la condición
pares[pares > 4] # subconjunto

# múltiples tests
pares[pares < 8 & pares > 4]
pares[pares <= 8 & pares >= 4] # explicar símbolos, diferencias entre = y ==
pares[pares == 8 | pares == 6]
pares %in% c(2, 6) # para testear si los elementos de la derecha están en el vector definido a la izquierda
```

# Datos faltantes

se presentan como NA (not-available)
```{r}
notas <- c(4, 8, 9, 10, 6, NA)
mean(notas) # no puede calcular porque hay NA
max(notas)

# solucion
mean(notas, na.rm = TRUE)
max(notas, na.rm = TRUE)
```
Podemos subsettear:
```{r}
# is.na() con el !
notas[!is.na(notas)]

# contar NA
sum(is.na(notas))

# devuelve objeto sin NA
na.omit(notas)

# extrae aquellos elementos completos
notas[complete.cases(notas)]
```

