---
title: "7 Processing JSON data"
output: html_notebook
editor_options: 
  chunk_output_type: inline
---

JSON: formato de data para permitir que distintas máquinas o o procesos dentro de máquinas se comuniquen enviando mensajes con un formato particular.
es el formato de data preferido por los API (application programming interfaces)
es un formato legible por humanos y puede ser mapeado a un df
el archivo que vamos a usar contiene el resultado de encuestas

ventajas de json: 
* formato popular, 
* legible, 
* cada registro se contiene a sí mismo
* no todos los documentos tienen la misma estructura dentro del mismo archivo
* las estructuras de los documentos pueden ser complejas y estar anidadas

desventajas:
* más verboso que csv
* difícil de procesar y mostrar

paquete json:
```{r}
library(jsonlite)
json_data <- read_json(path = "data/SAFI.json")
```

nuevo objeto, "large list" de 131 elementos, pero se ve raro
porque el parámetro "simplifyVector", que especifica si hay que simplificar o no los vectores, está seteado como FALSE.
```{r}
json_data <- read_json(path = "data/SAFI.json", simplifyVector = TRUE)
glimpse(json_data) # ahora sí!!!
```

Vemos igual que la variable F_liv tiene una lista de df. 
Podemos acceder de distintas maneras:
```{r}
json_data$F_liv[1]

# elegir una condición
json_data$F_liv[which(json_data$C06_rooms==4)]
```

