---
title: "Intro to R"
output: html_notebook
editor_options: 
  chunk_output_type: inline
---

Se puede usar R como calculador:
```{r}
3 + 5
```

Se puede guardar este resultado para usar más adelante:
```{r}
altura <- 3+5 # hablar del operador de asignación
            # atajo de teclado: alt + - // option + -
altura
```
Se puede construir objetos con distintos contenidos:
```{r}
base <- 25
letra <- "a" # hablar de nombres posibles (buenas prácticas)
             # nombres reservados (for, if, else, etc)
```

Diferencia entre objetos y variables: acá sinónimos, pero no siempre.

Podemos hacer cálculos con objetos:
```{r}
area <- base * altura

# cambio el valor de base
base <- 30 # ¿qué pasará con "area"? si no lo vuelvo a correr, nada
```

Comentarios: numeral # , command+shift+c para comentar una línea o seleccionar

Ejercicio??

Funciones y argumentos:
* códigos predefinidos para usar en secuencias más complejas (permite automatizar)
* algunas nativas de R, otras definidas por usuario, otras importadas de paquetes
* tienen argumentos y devuelven valores

Ejemplo: raiz cuadrada
```{r}
sqrt(9549058)
sqrt(area)
raiz <- sqrt(area) # muchos valores distintos, conjuntos de datos, datasets, etc
```

Distintos argumentos (chequear documentación)
Argumentos obligatorios, otros definidos por default

Ejemplo: redondeo
```{r}
round(raiz) # por default, redondea a dígitos enteros
?round
args(round)
round(raiz, digits = 2)
round(raiz, 2) # orden predefinido, no necesito definir argumentos
round(digits = 2, raiz) # invierto orden, defino argumentos
```

Ejercicio??
