---
title: "3_Starting with data"
output: html_notebook
editor_options: 
  chunk_output_type: inline
---

# ¿Qué es un data-frame y un tibble?

Data frame: las estructuras más comunes para los datos tabulaes
las columnas son vectores que tienen la misma longitud
similares a una tabla de excel, con la diferencia de que cada columna solo puede ser de un solo tipo

se pueden crear a mano o se pueden importar: read_csv() o read_table()

# Presentación de los datos SAFI

* Studying African Farmer-Led Irrigation (estudio sobre riego dirigido por agricultores) de Tanzania y Mozambique
* entrevistas entre noviembre 2016 y junio 2017
* versión limpia de los datos
* los NA están codificados como "NULL"
* cada fila contiene las respuestas de un entrevistado

# Importar datos

* vamos a usar la función "read_csv" del paquete readr que es parte del universo tidyverse
* solo cargamos tidyverse
* paquete HERE para crear rutas relativas a la carpeta de mayor jerarquia (en este caso, nuestro proyecto rstudio)

```{r}
library(tidyverse)
library(here)

entrevistas <- read_csv( # creamos el objeto entrevistas a partir de leer
  here("data", "SAFI_clean.csv"), # en esta carpeta está este archivo
  na = "NULL" # le aclaramos cómo encontrar los NA
)
```
Cuestiones importantes
* los nombres (de carpetas, de archivos) van siempre entre comillas
* el paquete here puede tomar como argumentos todos los nombres que sean necesarios para encontrar el archivo
* se pueden usar barras:

```{r}
entrevistas <- read_csv(
  here("data/SAFI_clean.csv"),
  na = "NULL"
)
```

Puede pasar que al empezar a escribir lo anterior, aparezca "read.csv"
* función parecida pero con algunas diferencias
* cambia los nombres de columnas con espacios y los reemplaza por un punto (interview date pasa a ser interview.date)
* genera como objeto un dataframe, mientras que read_csv genera un tibble (y en general se prefieren los tibbles)

Correr el código anterior no dio ningún resultado, porque lo guardamos en un objeto
(aparece en el environment)
lo podemos llamar
```{r}
entrevistas
```
Ojo:
* read_csv da por sentado que los valores están separados por comas
* si no es el caso (y se usa por ej un ;) se puede usar read_csv2
* chequeá ?read_csv

Podemos chequear la clase de objeto así:
```{r}
class(entrevistas)
```
* tipo de dato abreviado debajo del nombre de columna

# Inspeccionando dataframes

```{r}
# tamaños
dim(entrevistas) # vector con cantidad de filas y de columnas
nrow(entrevistas) # cantidad de filas
ncol(entrevistas) # cantidad de columnas

# contenido
head(entrevistas) # primeras 6 filas
tail(entrevistas) # últimas 6 filas

# nombres
names(entrevistas) # nombres de columnas

# resumen
str(entrevistas) # estructura del objeto, clase, tamaño y contenido de cada columna
summary(entrevistas) # estadísticos descriptivos de cada columna
glimpse(entrevistas) # número de columnas y de gilas, nombre y clase de cada columna y una previsualización (esta función es de dplyr o tibble)
```

# Indexando y creando subconjuntos a partir de un df

si necesitamos extraer solo algunos conjuntos de datos
```{r}
entrevistas[1,1] # primer elemento de la primera columna
entrevistas[1,6] # primer elemento de la sexta columna
entrevistas[[1]] # primera columna como vector
entrevistas[1] # primera columna (como columna)
entrevistas[1:3, 7] # las primeras tres filas de la columma 7
# explicar el uso de :
entrevistas[3,] # la tercera fila de todas las columnas

# también se puede excluir, con -
entrevistas[,-1] # todo salvo la primera columna
entrevistas[-c(7:131),] # solo primeras seis filas, todas las columnas
# equivalente a head(entrevistas)

# se puede crear subconjuntos con tibbles con el nombre de columnas
entrevistas["village"] # devuelve tibble
entrevistas[,"village"] # devuelve tibble
entrevistas[["village"]] # devuelve vector
entrevistas$village # devuelve vector
```

