---
title: "Data Wrangling"
output:
  html_document:
    df_print: paged
editor_options:
  chunk_output_type: inline
---

dplyr: paquete para manipular datos tabulares. 
trabaja directamente con dataframes.

tidyr: cambiar los formatos de datos.
a veces necesitamos una fila por medida, a veces el tipo de medida necesita su propia columna.

(ambos de tidyverse)

# ¿Qué es un paquete de R?

otros paquetes con distintas funciones. 
muchos se pueden bajar de cran (Comprehensive R Archive Network) con la función install.packages

# Aprendiendo dplyr y tidyr

vamos a usar la base SAFI
```{r}
library(tidyverse)
library(here)

entrevistas <- read_csv(
  here("data", "SAFI_clean.csv"),
  na = "NULL"
)

# inspeccionamos
entrevistas
```

# Seleccionar columnas y filtrar filas

para seleccionar columnas de un df, usamos select()
primer argumento: dataframe
siguientes arg: las columnas a mantener

```{r}
select(entrevistas, village, no_membrs, months_lack_food)
entrevistas[c("village", "no_membrs", "months_lack_food")] # lo mismo pero subsetteando con funciones de R base
select(entrevistas, village:respondent_wall_type) # seleccionar rangos
```
para seleccionar filas con determinados criterios, usamos filter)
```{r}
# primer argumento es el df
# segundo es la condición
filter(entrevistas, village == "Chirodzo")
```
podemos especificar múltiples condiciones
combinarlas con "y" o "o"
en el caso de "y", las filas tienne que cumplir con todas las condiciones, separadas por coma o con &

```{r}
filter(entrevistas, village == "Chirodzo", rooms > 1, no_meals > 2)
filter(entrevistas, village == "Chirodzo" & rooms > 1 & no_meals > 2)
```
con "o", con una sola alcanza
```{r}
filter(entrevistas, village == "Chirodzo" | village == "Ruaca")
```

# Pipes

si necesitamos ejecutar distintos comandos al mismo tiempo, podemos lograrlo de tres formas distintas:

con pasos intermedios: creamos un df temporal y lo usamos como input para el proximo paso
```{r}
entrevistas2 <- filter(entrevistas, village == "Chirodzo")
entrevistas_ch <- select(entrevistas, village:respondent_wall_type)
```
problema: acumulo df que no necesito, muchos nombres con objetos, etc

podemos anidar las funciones:
```{r}
filter(entrevistas, village == "Chirodzo") # primero
select(filter(entrevistas, village == "Chirodzo"),
                         village:respondent_wall_type) # segundo
entrevistas_ch <- select(filter(entrevistas, village == "Chirodzo"),
                         village:respondent_wall_type) # tercero
```
útil pero puede complicar la lectura si son muchas
siempre va de adentro para afuera

tercera opción: pipes
te permite tomar el output de una función y enviársela directamente a la próxima función
se ven así: %>% vienen del paquete magrittr que está en dplyr y los atajos de teclado son: control+shift+m o cmd + shift+ m

```{r}
entrevistas %>%  #  agarro este df y
  filter(village == "Chirodzo") %>% # filtro estas filas y
  select(village:respondent_wall_type) # selecciono estas columnas

# si quiero, puedo guardar este segmento asignándoselo a un objeto
```

