---
title: "5_Data visualisation"
output:
  html_document:
    df_print: paged
editor_options:
  chunk_output_type: inline
---

```{r}
library(tidyverse)
library(here)

entrevistas <- read_csv(
  here("data", "SAFI_clean.csv"),
  na = "NULL"
)

# transformación previa (Dependencias)
interviews_plotting <- entrevistas %>%
  ## pivot wider by items_owned
  separate_rows(items_owned, sep = ";") %>%
  ## if there were no items listed, changing NA to no_listed_items
  replace_na(list(items_owned = "no_listed_items")) %>%
  mutate(items_owned_logical = TRUE) %>%
  pivot_wider(names_from = items_owned,
              values_from = items_owned_logical,
              values_fill = list(items_owned_logical = FALSE)) %>%
  ## pivot wider by months_lack_food
  separate_rows(months_lack_food, sep = ";") %>%
  mutate(months_lack_food_logical = TRUE) %>%
  pivot_wider(names_from = months_lack_food,
              values_from = months_lack_food_logical,
              values_fill = list(months_lack_food_logical = FALSE)) %>%
  ## add some summary columns
  mutate(number_months_lack_food = rowSums(select(., Jan:May))) %>%
  mutate(number_items = rowSums(select(., bicycle:car)))

write_csv(interviews_plotting, file = "interviews_plotting.csv")
```


vamos a usar el paquete ggplot2 que está en tidyverse:
```{r}
interviews_plotting <- read_csv("interviews_plotting.csv")
```

ggplot2 aporta una interfaz para especificar las variables, la forma de presentarlas y las propiedades visuales
este trabajo en capas permite que sea fácil mutar de un tipo de gráfico a otro
trabaja mejor con datos en formato long (una columna por cada dimensión y una fila por cada observación)

cada gráfico debe aportar:
* datos
* mapeo de la estética (descripción de cómo las variables se mapean a los atributos gráficos y los atributos visuales de los datos, como el eje y y el x, el color, el relleno, la forma y la transparencia)
* objetos geométricos (geoms), básicamente tipo de gráfico

entonces, la plantilla para el código sería esta:

DATA %>% 
  ggplot(aes(MAPPINGS)) +
  GEOM_FUNCTION()
  
ejemplo:
```{r}
interviews_plotting %>% # data
  ggplot(aes(x = no_membrs, y = number_items))+ # define el mapeo con las variables, la estética
  geom_point() # tipo de gráfico

# el paquete ggplot usa + en lugar de pipes, ojo
```
algunas cuestiones importantes:
* todo lo que vaya dentro de la funcion ggplot() puede ser accedido por cualqquier capa de geom
* podés dar mappings específicos para cada geom
* el signo + hay que ponerlo siempre al final de la linea

# Construir gráficos de forma interactiva

si miramos el gráfico anterior vemos que hay menos puntos que filas de observciones y que todos los puntos parecen estar en la intersección de las variables. 
parecería ser que hay observaciones superpuestas
se puede resolver: 1) cambiando transparencia, 2) agregando movimiento/temblor a los puntos (jittering)

opción 1:
argumento alpha, que va de 0 a 1.
```{r}
interviews_plotting %>%
    ggplot(aes(x = no_membrs, y = number_items)) +
    geom_point(alpha = 0.5)
```
opción 2:
```{r}
interviews_plotting %>%
    ggplot(aes(x = no_membrs, y = number_items)) +
    geom_jitter()

# podemos especificar la cantidad de movimiento y el color
# geom_jitter(alpha = 0.5,
#                 color = "blue",
                # width = 0.2,
                # height = 0.2)
```

si quiero asignar distintos colores:
```{r}
interviews_plotting %>%
    ggplot(aes(x = no_membrs, y = number_items, color = village)) +
    geom_jitter(alpha = 0.5, width = 0.2, height = 0.2)
```

